最高法院刑事裁定　　　　　　　　　　 111年度台抗字第93號
抗　告　人　林寬慈



上列抗告人因妨害性自主案件，不服臺灣高等法院臺南分院中華
民國110年12月1日駁回再審暨停止刑罰執行聲請之更審裁定（11
0年度侵聲再更一字第1號），提起抗告，本院裁定如下：
    主  文
抗告駁回。
    理  由
一、本件抗告人即受判決人林寬慈因強制猥褻案件，對於原審法
    院108 年度侵上訴字第1104號判決（下稱原確定判決），依
    刑事訴訟法第420條第1項第6 款規定向原審法院聲請再審，
    其聲請意旨略以：抗告人所主張之證據，雖非新證據，係於
    第一審即臺灣嘉義地方法院108年度侵訴字第3號及原確定判
    決作成時已存在之證據，但原確定判決案件審理時，勘驗告
    訴人提出之錄影光碟（下稱系爭錄影光碟）時，不夠仔細，
    因當時機器播放速度太快而未發現錄影光碟內之閃光並非告
    訴人所稱之小夜燈，經抗告人以高解析度及16：9 比例放大
    處理後，可發現影片中之光點係招牌燈，空中另有LED 燈線
    在飄動並連接至招牌燈，才會規律重複出現，一般小夜燈不
    可能有如此燈光或燈源之多層次變化，且燈光出現時間過於
    集中在53秒至2 分44秒之間，影音檔中第53至54秒間，可看
    到似玻璃反射倒影中有物體或文字出現，在錄音檔2 分39秒
    至2分40秒有東西撞擊門窗的聲音，錄音檔2分43.042秒至 3
    分13.766秒中間，夾雜著撕包裝袋或塑膠袋聲音，錄音檔一
    開始的電訊、雜音非常嚴重，影音檔光源在方框中高速運行
    ，明顯是戶外車流聲。又由錄音檔中聲音檔部分，可見告訴
    人與抗告人對話時，正好都避開光源出現時間，足以令人懷
    疑原確定判決認定抗告人有罪之上揭證據，係經告訴人剪接
    偽造，若將播放系爭錄影光碟速度調慢，即會發現錄影光碟
    中所出現之閃光，是室外招牌發出之光線及室外汽車行駛的
    聲音，且光點不只一點，可證明告訴人錄製影片時人在室外
    ，而非在室內，因此本案有審判時未發現之新證據，且此項
    新證據無論單獨或綜合卷內其他證據評價，均足以動搖原確
    定判決有罪之認定，爰依刑事訴訟法第420條第1項第6 款、
    第3項之規定聲請再審暨停止刑罰之執行等語。
二、原裁定以：
  ㈠抗告人聲請再審意旨提及「告訴人於警詢時提出之系爭錄影
    光碟雖經原確定判決案件審理時予以勘驗，然因機器播放速
    度太快，而未發現系爭錄影光碟內之閃光，其實並非告訴人
    所指案發地點即租屋處共用客廳內之『小夜燈』。抗告人以
    高解析度及16：9 比例放大處理後，可發現影片中之光點係
    『招牌燈』」、「足以令人懷疑原確定判決所據以認定抗告
    人有罪之證據係經告訴人剪接偽造」、「因此本案有審判時
    未發現之新證據，且此項新證據無論單獨或綜合卷內其他證
    據評價，均足以動搖原確定判決有罪之認定」而質疑告訴人
    提出之系爭錄影光碟有剪接偽造情形，顯然係以刑事訴訟法
    第420條第1項第1 款「原判決所憑之證物已證明其為偽造或
    變造者」為再審理由，依同條第2 項規定，原判決所憑之證
    物已證明其為偽造或變造之證明，必須以經判決確定，或其
    刑事訴訟不能開始或續行非因證據不足者為限，始得為之。
    抗告人雖陳稱原確定判決所憑之系爭錄影光碟為告訴人剪接
    偽造，惟抗告人並未提出該等證物業經判決確定為偽造或變
    造之確定判決，亦未提出刑事訴訟不能開始或續行非因證據
    不足之證明，是抗告人此部分主張，難認符合上開規定之再
    審事由。
  ㈡刑事訴訟法第420條第2項規定，同條第1項第1款至第3 款及
    第5 款情形之證明，以經判決確定，或其刑事訴訟不能開始
    或續行非因證據不足者為限，始得聲請再審。此項要件無法
    以受理再審聲請之法院，依職權調查之結果替代。則抗告人
    主張可以勘驗系爭錄影光碟之方法調查有無證物剪接偽造之
    情，此部分聲請調查仍不得取代刑事訴訟法第420條第2項聲
    請再審之要件。
  ㈢抗告人所指之系爭錄影光碟業經第一審法院及原確定判決案
    件審理時予以勘驗，並製作勘驗筆錄在卷，原確定判決就此
    亦已敘明系爭錄影光碟係告訴人於民國106 年11月17日前往
    臺東縣警察局臺東分局製作警詢筆錄時所提出，且勘驗結果
    顯示，抗告人質問告訴人「偷吃餅乾」乙事，與抗告人於事
    發前1 小時左右，在「蛙鏡三姊妹」之LINE群組，抱怨其食
    物遭被害人偷吃等情一致；告訴人既非該群組成員，自不可
    能事先知悉抗告人會在該群組上討論其「偷吃餅乾」，更不
    能預知抗告人將質問此事，衡情無預先錄音錄影，以供事後
    編輯系爭錄影光碟檔案，藉以誣陷抗告人之可能。又系爭錄
    影光碟內容，與告訴人指述被害情節有關，既無證據顯示有
    遭變造、剪接，且遭人質疑偷吃食物並非光彩之事，亦與抗
    告人被訴犯行全然無關，告訴人並非至愚，倘其欲以變造錄
    音、錄影內容以誣陷抗告人，自無須在錄影內容中摻入遭人
    指摘竊取食物之對話。另告訴人於偵查中已明確證稱：現場
    是關燈，沒有光線，畫質也不好，閃光是小夜燈等語，其於
    原確定判決案件審理中，對於現場光源狀況亦為相同之證述
    ，所證內容與吾人日常生活經驗並無齟齬。抗告人徒憑臆測
    ，逕謂拍攝地點為戶外，尚難採取。再者，系爭錄影光碟經
    原確定判決案件審理時勘驗結果，於播放時間51秒至56秒間
    ，有物體相互碰撞之背景聲響；播放時間1分18秒至1分26秒
    間，有物體相互摩擦之背景聲響；播放時間1分36秒至2分09
    秒間、2分27秒至3分29秒間、3分38秒至5分02秒間，均有物
    體相互摩擦碰撞之背景聲響；播放時間3分59秒至4分0 秒間
    ，則有呼吸喘息聲，有原確定判決案件108 年12月26日審判
    筆錄在卷可按，抗告人及其原確定判決案件之辯護人對此亦
    無意見，顯見告訴人所提出之系爭錄影光碟內容連貫，並無
    每段對話後間隔時間過長，期間未見告訴人被猥褻之聲音，
    亦無抗告人所指遭剪接拼湊之情形。系爭錄影光碟並非於判
    決確定前已存在或成立而未及調查斟酌，亦非於判決確定後
    始存在或成立之事實、證據。抗告人空言指稱原確定判決所
    根據之系爭錄影光碟勘驗之播放速度，與其主張之播放速度
    不同，而持與原確定判決審理時相同之理由聲請再審，明顯
    並非發現新事實或新證據，僅係對原確定判決卷內業已存在
    之同一證據持相異評價，再事爭執。
  ㈣本件再審聲請既屬顯無理由而應予駁回，自無通知抗告人到
    場，聽取其與檢察官意見之必要，以期訴訟經濟而節約司法
    資源。另抗告人被判處的強制猥褻罪，業於110 年11月13日
    縮短刑期執行完畢，其聲請停止執行亦為無理由。
  ㈤綜上，本件聲請再審及停止刑罰執行均無理由，皆應予駁回
    。經核於法並無違誤。
三、抗告意旨略以：
  ㈠抗告人並非依刑事訴訟法第420條第1項第1 款聲請再審，而
    係依同條項第6 款聲請再審，原裁定擅自變更抗告人之聲請
    再審理由，尚有未當。
  ㈡刑事訴訟法第429條之2規定：「聲請再審之案件，除顯無必
    要者外，應通知聲請人及其代理人到場，並聽取檢察官及受
    判決人之意見。但無正當理由不到場，或陳明不願到場者，
    不在此限。」原審並未通知抗告人到場陳述意見，於法不合
    。
  ㈢系爭錄影光碟係經過變造、編輯，足以動搖原確定判決之認
    定結果等語。
四、惟查：
  ㈠抗告人雖一再主張告訴人提出之系爭錄影光碟係新證據，惟
    其主張之內容均係系爭錄影光碟業經變造、編輯，而原確定
    判決所憑之證物業經證明為偽造或變造者，係刑事訴訟法第
    420條第1項第1 款之再審理由，因此原審認抗告人聲請再審
    ，實際上係以刑事訴訟法第420條第1項第1 款為再審理由，
    說明若依此款聲請再審，需符合同條第2 項規定之要件，但
    抗告人並未提出系爭錄影光碟已證明其為偽造或變造之確定
    判決，或其刑事訴訟不能開始或續行非因證據不足之情形。
    何況，原審亦敘明系爭錄影光碟，業經原確定判決為斟酌取
    捨，亦不符同條第1項第6款及第3 項之新證據要件，自無所
    謂擅自變更抗告人聲請再審之理由。
  ㈡刑事訴訟法第429條之2規定：「聲請再審之案件，除顯無必
    要者外，應通知聲請人及其代理人到場，並聽取檢察官及受
    判決人之意見。但無正當理由不到場，或陳明不願到場者，
    不在此限。」依其立法理由謂：「再審制度之目的係發現真
    實，避免冤抑，對於確定判決以有再審事由而重新開始審理
    ，攸關當事人及被害人權益甚鉅。為釐清聲請是否合法及有
    無理由，除聲請顯屬程序上不合法或顯無理由而應逕予駁回
    ，例如非聲請權人聲請再審，或聲請顯有理由，而應逕予裁
    定開啟再審者外，原則上應賦予聲請人及其代理人到庭陳述
    意見之機會，並聽取檢察官及受判決人之意見，俾供法院裁
    斷之參考；惟經通知後無正當理由不到場，或已陳明不願到
    場者，法院自得不予通知到場，爰增訂本條。」亦即聲請再
    審原則上應踐行訊問程序，徵詢當事人之意見以供裁斷，惟
    基於司法資源之有限性，避免程序濫用（即「顯不合法」或
    「顯無理由」），或欠缺實益（即「顯有理由」），於顯無
    必要時，得例外不予開啟徵詢程序。法文所稱「顯不合法」
    或「顯無理由」，係指聲請之不合法或無理由具有「顯然性
    」而言。本件聲請再審，原審法院前審（即110 年度侵聲再
    字第87號）已通知抗告人到庭陳述意見，雖更審時未再開啟
    徵詢程序，惟原審既認本件聲請再審自形式觀察，係顯無理
    由，而應予駁回，因認無再通知抗告人到庭陳述意見之必要
    ，於法尚無不合。
  ㈢其餘抗告意旨仍執陳詞，以系爭錄影光碟係經過變造、編輯
    ，足以動搖原確定判決之認定結果，而指摘原裁定不當。無
    非對原裁定已明白論駁之事項，依憑己意，再事爭辯，及對
    原確定判決取捨證據等採證認事職權之適法行使，任意指摘
    。本件抗告為無理由，應予駁回。
據上論結，應依刑事訴訟法第412條，裁定如主文。
中    華    民    國   111    年    3     月    16    日
                  刑事第六庭審判長法  官  許  錦  印  
                                  法  官  何  信  慶  
                                  法  官  朱  瑞  娟  
                                  法  官  高  玉  舜  
                                  法  官  劉  興  浪  
本件正本證明與原本無異
                                  書記官
中    華    民    國   111    年    3     月    21    日